【裁判字號】    89,家抗,247
【裁判日期】    891103
【裁判案由】    指定遺產管理人
【裁判全文】
臺灣高等法院民事裁定                            八十九年度家抗字第二四七號
    抗  告  人  財政部國有財產局
    法定代理人  李瑞倉
    訴訟代理人  高志達
右抗告人因與相對人丁○○等四人間指定遺產管理人事件，對於中華民國八十九年九
月三十日臺灣臺北地方法院八十九年度管字第七八號所為裁定，提起抗告，本院裁定
如左：
    主      文
原裁定廢棄，發回臺灣台北地方法院。
    理      由
一、原裁定以：相對人丁○○、乙○○、丙○○、甲○○與林寶霖共有新竹縣芎林鄉
    ○○段三四七號土地，相對人於民國八十八年八月十日依法訴請分割，惟林寶霖
    早已於八十八年一月一日死亡，林寶霖之法定繼承人均依法拋棄繼承，復未經親
    屬會議選任遺產管理人，相對人依民法第一千一百七十八條二項，聲請指定被繼
    承人林寶霖之遺產管理人。原法院以被繼承人林寶霖之各順序繼承人均已拋棄繼
    承，因被繼承人之遺產不多，且少於負債，律師均不願接受無多少報酬之工作，
    抗告人則有為人民服務、解決人民困擾之義務，因而指定抗告人為被繼承人林寶
    霖之遺產管理人。
二、抗告意旨略以：被繼承人林寶霖死亡後，所有繼承人均已拋棄繼承，且未經親屬
    會議選任遺產管理人，足見林寶霖之遺債大於遺產。抗告人為公務機關，綜理國
    產事務，倘擔任林寶霖之遺產管理人，管理對國庫無利益之財產，無異公器私用
    ，損及全民利益云云。
三、按拋棄繼承事件，多屬遺債大於遺產形同破產，儘量避免選任國有財產局為遺產
    管理人（司法院七十四年十月十五日院臺廳一字第０五七八六號函參照）。經查
    被繼承人林寶霖死亡後，各順位之法定繼承人皆已拋棄繼承，應屬遺債大於遺產
    之情形，是國庫對其遺產應無民法第一千一百八十五條之期待利益。而國有財產
    局乃公務機關，依國有財產法之規定綜理國有財產事務，執行事務所需預算為全
    國人民納稅所得，倘顯無遺產可歸屬國庫，自不宜選任國有財產局為管理人，以
    避免其代管私人遺產之管理費用無法由被繼承人遺產歸墊，導致利用全民資源負
    擔個人私務之支出，而不符社會公平原則。原法院未詳予審酌，逕行指定抗告人
    為被繼承人林寶霖之遺產管理人，為有未合，抗告意旨予以指摘，聲明廢棄，非
    無理由，本院認有發回原法院就近調查，另為適當裁定之必要。
據上論結，本件抗告為有理由，並依民事訴訟法第四百九十二條第二項，裁定如主文
。
中      華      民      國    八十九    年     十一    月       三      日
                                民事第四庭
                                    審判長法  官  李  瓊  蔭
                                          法  官  楊  豐  卿
                                          法  官  林  金  吾
右正本係照原本作成。
如不服本裁定，應於收受送達後十日內向本院提出抗告狀，並應繳納抗告費新台幣四
十五元正。
中      華      民      國    八十九    年     十一     月      七      日
                                          書記官  何  家  娟


司法院資訊處製作；財團法人民間司法改革基金會備份。
